【裁判字號】    97,易,930
【裁判日期】    970911
【裁判案由】    詐欺
【裁判全文】
臺灣板橋地方法院刑事判決               97年度易字第930號
公  訴  人  臺灣板橋地方法院檢察署檢察官
被      告  乙○○
上列被告因詐欺案件，經檢察官提起公訴（97年度偵字第4117號
），本院判決如下：
    主  文
乙○○幫助意圖為自己不法之所有，以詐術使人將本人之物交付
，處拘役拾日，如易科罰金，以新臺幣壹仟元折算壹日。
    事  實
一、乙○○明知將金融機構之帳戶交付他人使用，可能會幫助他
    人從事犯罪，仍於民國九十六年十月十一日前之某時，在不
    詳地點，將其所有之永豐商銀五股分行之00000000
    000000000000八號帳戶之存摺、金融卡、密碼
    交付詐騙集團使用，嗣於九十六年十月十一日中午十二時許
    ，甲○○接獲詐騙集團成員一自稱「黃俊齊」之男子之電話
    ，佯稱要投注六合彩云云，甲○○不疑有他，乃於九十六年
    十月十一日中午十二時二十分，匯款新臺幣（下同）一萬元
    至乙○○之上開永豐銀行帳戶內，復於九十六年十月十五日
    十時許自稱「黃俊齊」之男子之電話，佯稱六合彩中獎云云
    ，甲○○陷於錯誤，遂於九十六年十六月十一時四十分許，
    再匯款七萬九千四百七十四元予乙○○上開同一帳戶內，旋
    遭人提領一空，甲○○始知受騙。
二、案經臺北縣政府警察局新莊分局報告報請臺灣板橋地方法院
    檢察署檢察官偵查起訴。
    理  由
一、關於證據能力之說明：
  (一)被告乙○○於警詢、偵查時所為之供述，分別屬於該管司法
    警察、檢察官本於刑事訴訟法規定所賦偵查犯罪職務權限，
    對之於偵查中所為調查、訊問而製作之紀錄文書，且被告於
    警詢、偵查以至本院準備暨審理程序，均未就該等文書執以
    ：其有受強暴、脅迫、恐嚇、詐欺甚且疲勞訊問等不正方法
    ，違反其意願而取供之情事，因認被告於警詢、偵訊時所為
    之供述，其任意性並無重大瑕疵可言，自得採為本案犯罪事
    實認定之證據。
  (二)證人即被害人甲○○於警詢時之指訴之警詢筆錄係由該管司
    法警察之公務員，本於刑事訴訟法所賦偵查犯罪職權而為調
    查並製作者，又遍查全卷，並無何影響證人甲○○自由意願
    而違背其意思陳述之情事，足認無顯不可信之特別情況存在
    ，是依前揭說明，本院認為證人於警詢時所為之指訴，自得
    為證據。
二、訊據被告乙○○固坦承曾申請前開永豐商銀五股分行之帳戶
    之事實，惟矢口否認有何幫助他人詐欺取財之犯行，辯稱：
    伊是搬家時遺失不見的云云。經查：
  (一)上揭被害人甲○○確遭不詳人士以詐騙手法詐騙，而匯款至
    被告設於上開永豐商銀五股分行帳戶內之事實，已據被害人
    甲○○於警詢時指證明確（見臺灣板橋地方法院檢察署九十
    七年度偵字第四一一七號偵查卷第十五頁至第十六頁），並
    有乙○○之永豐商銀五股分行交易明細（見前揭偵查卷第二
    十四頁）附卷可稽，足認該真實姓名不詳之成年人確實係以
    施用詐術之方式，使被害人甲○○陷於錯誤而匯款至被告之
    上開存款帳戶而詐取錢財甚明。
  (二)次者，被告雖猶以前詞置辯，惟依被告於偵訊時供稱：伊的
    確有這個帳戶，是之前公司匯薪資用的，後來在九十六年十
    月中旬在臺北縣土城市○○街朋友家掉了，他是伊朋友介紹
    認識的，那個朋友叫什麼名字伊不知道，伊只知道他叫「忠
    哥」，地址伊也不太清楚，伊當時寄住在他家云云（見前揭
    偵查卷第三十一頁），復於本院九十七年五月八日審理時供
    稱：伊之前住在土城市○○街四十六號五樓，那時候伊租在
    那裡，但是伊有一段時間，伊沒有住在那邊，但是伊東西放
    在那邊，後來回去的時候就發現東西不見了，當時要找二房
    東問，但是二房東也找不到，二房東伊只知道他叫丙○○○
    ○○，真實姓名不知道，丙○○○○○是朋友介紹的，伊跟
    他不熟云云（見本院九十七年五月八日審理筆錄），嗣於本
    院九十七年八月二十七日審理時供稱：伊從九十二年十一月
    開戶後，伊只有用來薪資轉帳，去年伊因為離職，所以就沒
    有使用，後來因為搬家遺失時，伊有去掛失，後來伊要去銀
    行申請補發時，才知道已經被列為警示帳戶云云（見本院九
    十七年八月二十七日審判筆錄），可知被告就系爭帳戶究竟
    係何原因遺失及其是寄住或向「忠哥」所承租，前後供述已
    有矛盾，是被告供述該帳戶之存摺等物究竟是否遺失乙節，
    實令人啟疑。
  (三)再者，帳戶存摺與提款卡係為私人重要物品，一般人慮及其
    所有帳戶遺失恐將遭人盜領或成為他人犯罪之工具，應會立
    即報警處理或辦理掛失手續，然依卷附系爭帳戶存摺止扣明
    細查詢表以觀，被告遲至九十六年十月十九日始有辦理印鑑
    掛失手續，倘如被告辯稱前開帳戶乃遺失等情屬實，則被告
    於該帳戶之提款卡、存摺及印章遺失後，卻僅有辦理印鑑掛
    失，即與常情不符。另被告辯稱伊怕忘記密碼，故寫在存摺
    上面云云，惟衡諸常情，一般稍有社會歷練、經驗之人，均
    知金融卡應與其存摺、印鑑章、密碼分別保存，或者將密碼
    牢記心中而不在任何物體上標示或載明密碼，以免徒增帳戶
    款項遭人持金融卡併同輕易得知之密碼盜領款項，被告係受
    有國中畢業之教育，且年滿二十七歲智識程度正常之成年人
    ，顯無可能連個人帳戶之密碼也無法管理，是其所稱將金融
    卡密碼寫在存褶上面等情，亦與常理有悖。
  (四)況且，該詐欺集團若果未得被告同意使用系爭帳戶，則被告
    隨時有可能掛失並補發新存摺及提款卡後將詐得入該帳戶之
    款項提領一空，該詐欺集團焉有可能甘冒此風險損失之理，
    被告所辯上揭情詞諸多與常情相違，是系爭帳戶存摺、提款
    卡、密碼應係被告提供予詐騙集團使用，應無疑義。
  (五)綜上所述，本件事證明確，被告犯行洵堪認定，應予依法論
    罪科刑。
三、查被告交付其設於永豐商銀五股分行之帳戶存摺及提款卡併
    同密碼予真實姓名年籍不詳人士用以詐騙被害人匯入款項，
    顯係基於幫助該名不詳人士詐欺取財之犯意，且其並未參與
    前開詐欺取財犯行之構成要件行為，核其所為，係幫助犯刑
    法第三百三十九條第一項之詐欺取財罪。被告幫助他人犯前
    開罪名，爰依刑法第三十條第二項規定按正犯之刑減輕之。
    爰審酌被告提供帳戶供不法犯罪行為人使用，所為已影響社
    會正常交易安全，增加被害人尋求救濟之困難，並使犯罪之
    追查趨於複雜，危害非輕，兼衡其犯罪動機、目的、手段、
    生活狀況、智識程度等一切情狀，量處如主文所示之刑，並
    諭知易科罰金之折算標準，以資懲儆。
據上論斷，應依刑事訴訟法第二百九十九條第一項前段，刑法第
三百三十九條第一項、第三十條第二項、第四十一條第一項前段
，刑法施行法第一條之一，判決如主文。
本案經檢察官藍海凝到庭執行職務。
中    華    民    國    97    年    9     月    11    日
                  刑事第七庭    審判長法  官   胡堅勤
                                      法  官   李君豪
                                      法  官   林鈺琅
以上正本證明與原本無異
如不服本判決應於送達後10日內敘明上訴理由，向本院提出上訴
狀
                                      書記官  梁宜庭
中    華    民    國    97    年    9     月    11    日
附錄本案論罪科刑法條全文：
中華民國刑法第三百三十九條
（普通詐欺罪）
意圖為自己或第三人不法之所有，以詐術使人將本人或第三人之
物交付者，處五年以下有期徒刑、拘役或科或併科一千元以下罰
金。
以前項方法得財產上不法之利益或使第三人得之者，亦同。
前二項之未遂犯罰之。


司法院資訊處製作；財團法人民間司法改革基金會備份。
